【裁判字號】    98,訴,1975
【裁判日期】    980728
【裁判案由】    毒品危害防制條例
【裁判全文】
臺灣板橋地方法院刑事判決              98年度訴字第1975號
公  訴  人  臺灣板橋地方法院檢察署檢察官
被      告  甲○○
上列被告因違反毒品危害防制條例案件，經檢察官提起公訴（98
年度毒偵字第2667號），被告於準備程序進行中就被訴事實為有
罪之陳述，經告知簡式審判程序之旨，並聽取當事人之意見後，
本院裁定由受命法官獨任進行簡式審判程序，判決如下：
    主  文
甲○○施用第一級毒品，累犯，處有期徒刑捌月。
    事  實
一、甲○○前因施用毒品案件，經依本院以95年度毒聲字第231
    號裁定送觀察、勒戒後，因認無繼續施用毒品之傾向，於民
    國95年4 月6 日出所，並經臺灣板橋地方法院檢察署檢察官
    以95年度毒偵字字第610 號為不起訴處分確定。復因施用第
    一級及第二級毒品案件，經本院以96年度訴字第1579號判決
    分別判處有期徒刑6 月、3 月確定，嗣經減刑為有期徒刑3
    月、1 月15日，應執行有期徒刑4 月確定，而於97年2 月3
    日縮刑期滿執行完畢。詎仍不知悔改，仍基於施用第一級毒
    品之犯意，於98年2 月16日18時1 分許經警採尿前回溯26小
    時內之某時許（扣除為警拘捕至驗尿時止之人身自由受公權
    力拘束之無從施用毒品時間），在友人位於臺北縣土城市之
    住處，以將少許海洛因毒品放入注射針筒，並加少量水稀釋
    後注射入手臂血管內之方式，施用第一級毒品海洛因1 次，
    嗣於98年2 月16日18時1 分許經警採尿送驗，檢驗結果呈鴉
    片類陽性反應，始悉上情。
二、案經臺北縣政府警察局海山分局移送臺灣板橋地方法院檢察
    署檢察官偵查起訴。
    理  由
一、前開犯罪事實，業經被告甲○○於偵查、本院準備程序及審
    理時均坦承不諱，且被告於98年2 月16日為警所採尿液送臺
    灣檢驗科技股份有限公司檢驗結果，發現確有鴉片類之陽性
    反應，此有臺北縣政府警察局海山分局委託鑑驗尿液代號與
    姓名對照表、臺灣檢驗科技股份有限公司98年3 月5 日出具
    之濫用藥物檢驗報告各1 份附卷可稽，而該檢驗中心係先以
    酵素免疫分析法（ＥＩＡ）篩驗，其尿液中海洛因代謝物嗎
    啡濃度超出檢測範圍，再以氣相層析質普儀分析法（ＧＣ／
    ＭＳ）確認；其檢驗方法係以「氣相層析儀」先將物質氣化
    後，再經分析管分離，由於各種物質之沸點及對管柱之吸附
    力不同，在經過檢測器（Detector）測定後，表現出不同之
    滯留時間（Retension time），以滯留時間來判斷係何種物
    質；再利用「質譜儀」為檢測器，將物質撞擊成碎片，記錄
    其質譜圖。因每個化合物之鍵結能力不同，故不同之物質會
    有其特定之質譜圖，因此在物質之判斷上有如指紋之鑑定，
    在理論上，扣除人為因素，其精確度已接近百分之百。又本
    件被告雖無法明確記憶施用毒品海洛因之時間，惟海洛因經
    注射或吸入人體後，約80% 於24小時內自尿中排出，一般而
    言，尿液中能否驗出嗎啡陽性反應與其投與量、投與途徑、
    採尿時間、個人體質及檢測方法之靈敏度有關，依國外文獻
    報導注射6 毫克之海洛因鹽酸鹽，其代謝物嗎啡之平均可檢
    出時限約為26小時，業經行政院衛生署藥物食品檢驗局於81
    年9 月8 日以藥檢壹字第8114885 號函述綦詳，被告之尿液
    檢體送驗結果既有海洛因代謝物嗎啡陽性反應，且該結果係
    以氣相層析質譜儀法進行確認，已足排除偽陽性反應之可能
    ，顯見被告在經警採集尿液檢體前之26小時內某時點（扣除
    為警拘捕至驗尿時止之人身自由受公權力拘束之無從施用毒
    品時間）曾有施用第一級毒品海洛因之行為，足徵被告之任
    意性自白與事實相符。次查，被告有如事實欄之前案紀錄，
    有臺灣高等法院被告全國前案紀錄表在卷可稽，其於觀察、
    勒戒執行完畢釋放後，5 年內再犯施用第一級毒品之罪，與
    毒品危害防制條例第23條第2 項之規定相符，殆無疑問。從
    而，本案事證已臻明確，被告犯行洵堪認定，自應依法論科
    。
二、按海洛因屬第一級毒品，毒品危害防制條例第2 條第2 項第
    1 款定有明文。核被告所為，係犯毒品危害防制條例第10條
    第1 項之施用第一級毒品罪。被告持有第一級毒品海洛因，
    既意在供己施用，其持有之低度行為應為施用之高度行為所
    吸收，不另論罪。被告有如事實欄所述論罪科刑執行完畢之
    情形，有臺灣高等法院被告前案紀錄表1 份可憑，其於受有
    期徒刑執行完畢後5 年內故意再犯本件有期徒刑以上之罪，
    為累犯，應依刑法第47條第1 項之規定加重其刑。爰審酌被
    告已有多次施用毒品之紀錄，有前開前案紀錄表1 份在卷足
    稽，其猶因施用海洛因再犯本罪，顯未衷心悛悔，漠視法令
    之禁制，恣意濫用藥品，甚為可訾，兼衡其施用海洛因實以
    自戕健康為主，於他人尚無明顯重大危害及其犯後終能供認
    無隱，態度良好等一切情狀，量處如主文所示之刑，以示懲
    戒。
據上論斷，應依刑事訴訟法第299 條第1 項前段、第273 條之1
第1 項，毒品危害防制條例第10條第1 項，刑法第11條前段、第
47條第1 項，判決如主文。
本案經檢察官陳姿雯到庭執行職務
中    華    民    國    98    年    7     月    28    日
                  刑事第二庭    法  官  吳幸娥
上列正本證明與原本無異。
如不服本判決，應於判決送達後10日內敘明上訴理由，向本院提
出上訴狀 (應附繕本) ，上訴於臺灣高等法院。其未敘述上訴理
由者，應於上訴期間屆滿後20日內向本院補提理由書「切勿逕送
上級法院」。
                                書記官  蕭佩宜
中    華    民    國    98    年    7     月    29    日
附錄本案論罪科刑法條全文：
毒品危害防制條例第10條
施用第一級毒品者，處六月以上五年以下有期徒刑。
施用第二級毒品者，處三年以下有期徒刑。


司法院資訊處製作；財團法人民間司法改革基金會備份。
